臺灣雲林地方法院交通事件裁定　　　　100年度交聲字第108號
移送機關即
原處分機關　交通部公路總局嘉義區監理所雲林監理站
異　議　人
即受處分人　李太陽
上列受處分人因違反道路交通管理處罰條例案件，對於交通部公
路總局嘉義區監理所雲林監理站於民國100 年06月29日所為之處
分（原處分案號：雲監裁字第裁72-KAK007372號）聲明異議，本
院裁定如下：
    主  文
原處分撤銷。
李太陽不罰。
    理  由
一、原處分意旨略以：異議人即受處分人李太陽於民國99年12月
    08日14時許，駕駛車牌號碼807-LL號營業用大客車，沿雲林
    縣斗六市○○路內側車道由東往西方向行駛至該路段與四維
    路交岔路口前時，不慎擦撞腳踏車而肇事，致腳踏車騎士劉
    林玉蕊受傷，經雲林縣警察局交通警察隊斗六小隊員警以異
    議人違反道路交通管理處罰條例第62條第4 項之規定，掣單
    舉發其「汽車駕駛人駕駛汽車肇事致人受傷而逃逸」之違規
    。嗣經原處分機關即交通部公路總局嘉義監理所雲林監理站
    以其違規事實屬實，於100 年06月29日以雲監裁字第裁72-K
    AK007372號裁決書，裁處異議人罰鍰新臺幣（下同）6,000
    元，並吊銷駕駛執照，1 年內不得考領駕駛執照。
二、聲明異議意旨略以：伊於99年12月08日14時許，駕車閃過劉
    林玉蕊所騎乘之腳踏車，並從後照鏡往後查看，當時劉林玉
    蕊並未跌倒，故伊當時認應有閃過劉林玉蕊；又雙方車輛均
    無明顯擦痕，可見當時擦撞程度輕微，衡情劉林玉蕊並未因
    擦撞倒地，且大客車體積龐大，一般駕駛人於行進中亦較難
    察覺輕微碰撞聲，是伊係因未察覺有與他人相擦撞，才未停
    車，主觀上並不知劉林玉蕊因伊肇事而受有傷害之事實，並
    無肇事而致劉林玉蕊受傷之認識；再上開為警舉發之違規事
    實，業經臺灣雲林地方法院檢察署（下稱雲林地檢署）以10
    0 年度偵字第1453號為不起訴處分，既不構成肇事逃逸罪，
    則員警上開舉發之事實，顯有違誤，爰依法聲明異議等語。
三、按法院受理交通事件，準用刑事訴訟法之規定，道路交通管
    理處罰條例第89條前段定有明文，參諸最高法院76年台上字
    第4986號判例意旨所示：「認定犯罪事實所憑之證據，雖不
    以直接證據為限，間接證據亦包括在內，然而無論直接證據
    或間接證據，其為訴訟上之證明，須於通常一般之人均不致
    有所懷疑，而得確信其為真實之程度者，始得據為有罪之認
    定，倘其證明尚未達到此一程度，而有合理之懷疑存在而無
    從使事實審法院得有罪之確信時，即應由法院為諭知被告無
    罪之判決」，則法院於審理行為人違反道路交通管理處罰條
    例案件，當踐行完畢調查證據之程序後，為事實之認定時，
    如就原處分機關所認定之行為人違規之事實仍有合理之訴訟
    上懷疑，而無法百分之百確信行為人確有該當於道路交通管
    理處罰條例各該處罰條文之構成要件事實者，即應依訴訟上
    之待證事實「倘有懷疑，則從被告之利益作解釋」之證據法
    則，為有利於受處分人之認定。又按汽車駕駛人駕駛汽車肇
    事致人受傷或死亡者，應即採取救護措施及依規定處置，並
    通知警察機關處理，不得任意移動肇事汽車及現場痕跡證據
    ，違反者處3,000 元以上9,000 元以下罰鍰；前項駕駛人肇
    事致人受傷而逃逸者，吊銷其駕駛執照；汽車駕駛人，曾依
    本條例其他各條規定吊銷駕駛執照者，1 年內不得考領駕駛
    執照，道路交通管理處罰條例第62條第3 項前段、第4 項前
    段、第67條第3 項固分別定有明文。惟上開法文所謂「逃逸
    」係指行為人主觀上對其駕駛動力交通工具肇事致人死傷已
    有認識，客觀上並有擅自離開肇事現場之行為而言（最高法
    院95年度台上字第7074號判決參照）。換言之，上開法條所
    裁罰者，乃汽車駕駛人肇事致人受傷或死亡，未即採取救護
    措施及依規定處置而逃逸之違規行為，除行為人之客觀行為
    需具備駕車肇事致人死傷，未採取救護措施及依規定處置而
    離去之客觀要件，行為人主觀上尚須知悉其駕車時已肇事致
    人死傷，倘行為人根本不知其有駕車肇事之情，其嗣後駛離
    現場之行為自非逃逸行為，而非得以上開處罰條文相繩。再
    按交通法庭認為聲明異議有理由者，應以裁定將原處分經聲
    明異議部分撤銷，並自為裁定，道路交通案件處理辦法第19
    條前段亦著有明文。
四、經查：
  (一)異議人於上開時、地，駕駛前揭營業用大客車，沿雲林縣斗
    六市○○路內側車道由東往西方向行駛至該路段與四維路交
    岔路口前時，因疏未注意保持安全距離，貿然行駛，與案外
    人即被害人劉林玉蕊騎乘之腳踏車發生擦撞，致被害人劉林
    玉蕊受有左手第五掌骨頭開放性粉碎性骨折之傷害，異議人
    並未下車查看或報警，嗣經被害人劉林玉蕊之家人打電話至
    警局報案，經員調閱路口監視器循線查明後，警方乃以異議
    人肇事致人受傷逃逸為由開單舉發，並認其涉犯刑法第185
    條之4 之肇事逃逸罪嫌移送雲林地檢署檢察官偵查等情，為
    異議人所不否認，復有移送機關100 年02月15日雲警交字第
    KAK007372 號舉發違反道路交通管理事件通知單、交通部公
    路總局嘉義區監理所雲林監理站於100 年06月29日雲監裁字
    第裁72-KAK007372號裁決書各1 紙在卷可稽（見本院100 年
    度交聲字第108 號卷《下稱本院卷》第7 頁、第12頁），並
    經本院調取相關之雲林地檢署100 年度偵字第1453號偵查卷
    宗核閱屬實，有該案卷附之異議人、劉林玉蕊之調查及訊問
    筆錄、道路交通事故現場圖、道路交通事故調查報告表(一)(二)
    、劉林玉蕊之成大醫院斗六分院診斷證明書、車輛詳細資料
    報表各1 份可參（見雲林縣警察局斗六分局雲警六偵字第10
    00002936號卷《下稱警卷》第2 頁、第4 頁至第9 頁、第17
    頁至第18頁；雲林地檢署100 年度偵字第1453號卷《下稱偵
    卷》第8 頁至第10頁）。是異議人確有於上開時、地車禍肇
    事致人受傷之事實，應堪認定。
  (二)惟參諸本件異議人於前開偵查案件之警詢、偵訊及本件聲明
    異議狀中均否認知悉當日其所駕駛之車輛有與他人發生擦撞
    乙情，辯稱：當時駕駛車輛沿大學路內線車道往斗南方向直
    行，劉林玉蕊騎腳踏車自伊右方往左方騎過去，看到後，伊
    有按喇叭，並閃過劉林玉蕊之腳踏車，從後照鏡看到劉林玉
    蕊沒有倒地，伊認應該沒有撞到，故就離開現場，且遊覽車
    車體龐大，稍微擦撞，根本沒有感覺，是到臺中後，接獲電
    話才知道劉林玉蕊有受傷等語（見警卷第2 頁；偵卷第9 頁
    至第10頁；本院卷第5 頁正面至第6 頁正面）。查，依被害
    人劉林玉蕊於警詢及偵訊時證述：伊騎自行車沿大學路準備
    左轉四維路時，一台紫色大車從左方擦撞到伊左手，當時有
    用腳撐住，故車子經過時，伊沒有跌倒，車子經過時，只有
    車子「轟轟」的引擎聲，伊沒有注意到擦撞聲量之大小，被
    擦撞後，覺得左手很痛，攤開手套才發現血流不止，就先騎
    回家，再請家人送伊去就醫等語（見警卷第5 頁；偵卷第9
    頁至第10頁），可見被害人劉林玉蕊並未因與異議人之車輛
    發生擦撞而跌倒；復觀諸異議人與被害人劉林玉蕊所駕駛及
    騎乘車輛之車損照片（見警卷第11頁至第16頁），足見異議
    人所駕駛之大客車及被害人劉林玉蕊所騎乘之腳踏車均無明
    顯擦痕。是由上可知，被害人劉林玉蕊之左手雖有與異議人
    所駕車輛擦撞，然該撞擊力道未致異議人所駕車輛車身有任
    何磨損，且被害人劉林玉蕊亦未因此擦撞而人車倒地，堪認
    本件車禍之擦撞力道與造成之震動、聲響應屬輕微，否則異
    議人所駕車輛應會有磨損，被害人劉林玉蕊亦會因該擦撞跌
    倒。而以上開車禍撞擊力道之輕、碰撞震動、聲響之微，被
    害人劉林玉蕊亦未因擦撞而跌倒，且參諸異議人所駕之車輛
    係大客車，車體龐大，異議人又身處車內，於駕駛行進中較
    難敏銳察覺輕微碰撞等情，並不能排除異議人對該車禍毫無
    知覺理會之可能性，是異議人所辯不知有發生車禍等詞，尚
    非無據。再者，本件交通事故經警移送異議人肇事逃逸罪嫌
    部分，經雲林地檢署檢察官偵查後，亦認異議人主觀上並不
    知被害人劉林玉蕊因其肇事而受有傷害之事實，難以肇事逃
    逸之罪責相繩，而以100 年度偵字第1453號為不起訴處分確
    定，有該不起訴處分書1 份附卷可佐（見本院卷第13頁正面
    至第15頁正面），益徵異議人所辯並非無據。此外，復查無
    可資證明異議人知悉被害人劉林玉蕊有被其所駕駛之大客車
    擦撞受傷，而有肇事逃逸行為之證據。
  (三)綜上所述，異議人主觀上對其駕駛動力交通工具肇事致人受
    傷是否已有認識，容有合理之懷疑存在，原處分機關亦未提
    出其他積極證據以供本院佐證，本院亦查無其他具體事極足
    資證明異議人確有肇事逃逸之故意，從而，本件既無從確信
    異議人有「汽車駕駛人駕駛汽車肇事致人受傷而逃逸」之違
    規行為，依前揭說明，即應為有利於異議人之認定，不能逕
    以肇事逃逸罰責相繩。原處分機關未察，遽依道路交通管理
    處罰條例第62條第4 項規定，裁處異議人罰鍰6,000 元、吊
    銷駕駛執照，1 年內禁考，容有未洽，本件異議人前開異議
    為有理由，自應由本院將原處分撤銷，並為異議人不罰之諭
    知，以資適法。
五、據上論斷，應依道路交通管理處罰條例第87條第2 項、道路
    交通案件處理辦法第19條前段，裁定如主文。
中    華    民    國   100    年    10    月    21    日
                  交通法庭    法  官  陳佩怡
以上正本證明與原本無異。
如不服本裁定，應於送達後5 日內向本院提出抗告狀。( 須附繕
本)
                              書記官  林佳慧
中    華    民    國   100    年    10    月    21    日